臺灣高等法院刑事判決　　　　　　　　96年度上易字第1355號
上　訴　人
即　被　告　甲○○
上列上訴人因詐欺案件，不服臺灣臺北地方法院96年度易字第
543號，中華民國96年5月18日第一審判決（起訴案號：臺灣臺北
地方法院檢察署95年度偵字第23825號），提起上訴，本院判決
如下：
    主  文
原判決撤銷。
甲○○幫助意圖為自己不法之所有，以詐術使人將本人之物交付
，處有期徒刑貳月，減為有期徒刑壹月，如易科罰金，以新台幣
壹仟元折算壹日，緩刑伍年。
　　事　實
一、甲○○明知無正當理由徵求他人提供金融帳戶之存摺、提款
    卡及密碼者，極有可能利用該等帳戶為與財產有關之犯罪工
    具，而可預見金融帳戶被他人利用以遂行其等為詐欺犯罪，
    竟仍容任所提供之金融帳戶可能被利用，造成詐欺取財結果
    之發生，而基於幫助他人實施詐欺取財犯罪之故意，於民國
    95年7月中旬某日，將其申請之中華郵政股份有限公司（下
    稱郵局）帳號00000000000000號帳戶存摺、提款卡、密碼、
    印章以一星期新台幣（下同）5000元之代價出借予姓名年籍
    均不詳之成年男子使用，嗣該成年男子即意圖為自己不法之
    所有，於95年7月19日以電話向張文清佯稱遭人冒用名義開
    戶，需將存款轉匯至安全帳戶云云，致不知情之張文清陷於
    錯誤，而於同日匯款新台幣（下同）50萬元至甲○○之上開
    郵局帳戶，俟張文清發覺受騙報警處理，始查知上情。
二、案經台北縣政府警察局新店分局報請台灣台北地方法院檢察
    署檢察官偵查起訴。
    理    由
一、訊據被告甲○○固承稱有上開租借帳戶予不詳男子，並取得
    5000元報酬之事實，惟矢口否認有幫助詐欺犯行，辯稱：伊
    沒有詐騙被害人，也不知向伊租帳戶之人欲持伊帳戶向他人
    詐騙云云。經查：被告將所有上開郵局帳戶以一星期5000元
    代價出借予不認識之不詳成年男子之事實，已據其坦認不諱
    ，且被害人張文清即於95年7月19日因受詐騙而匯款50萬元
    至被告所有上開郵局帳戶，迭據被害人張文清於警詢、偵查
    中指訴明確，並有被告之上開郵局帳戶開戶文件影本、郵政
    國內匯款執據影本各一份，及中華郵政股份有限公司板橋郵
    局95年11月21日板營字第0950202899號函函覆之被告上開帳
    戶交易明細表、中華郵政股份有限公司板橋郵局95年12月27
    日板營字第0950203241號函及其附件變更密碼申請書在卷可
    稽，此部分事實堪以認定。被告雖否認出租帳戶時知悉係要
    供詐騙使用，然衡諸常情，今日一般人至金融機關如銀行、
    郵局等開設帳戶使用，係極為方便容易且迅速之事，苟有使
    用金融存款帳戶之正當用途，自以使用其本人或可信賴之親
    友申請之帳戶，最為便利安全，始可避免帳戶名義人反悔或
    心存歹念，利用通知掛失止付及換摺之方式，將帳戶內之款
    項領走一空，使用帳戶人反將蒙受損失，故苟非具意圖以他
    人帳戶從事不法用途，並藉以逃避查緝，自無向他人借用帳
    戶使用之理，是依一般人通常之知識、經驗，均應知他人要
    求提供帳戶，係欲藉該帳戶取得不法犯罪所得，且欲以之隱
    匿帳戶內資金之實際取得人之身分，被告任意將所有帳戶以
    一星期5000元代價出借予不認識之人，此明知他人係供不法
    用途使用甚明，被告有幫助他人犯詐欺罪故意之甚明，被告
    上訴本院後猶否認知情，自不足採。綜上，本件事證明確，
    被告有幫助詐欺之犯行堪以認定，應依法論科。
二、論罪理由
　　按刑法上之幫助犯，係對於犯罪與正犯有共同之認識，而以
    幫助之意思，對於正犯資以助力，未參與實施犯罪之行為者
    而言（最高法院75年度台上字1509號、88年度台上字1270號
    裁判意旨參照），準此，如未參與實施犯罪構成要件之行為
    ，而係出於幫助之意思提供助力，即屬幫助犯，並非共同正
    犯，查本件被告提供上述帳戶之存摺、金融卡及密碼予詐欺
    集團成員使用，嗣詐欺集團成員利用被告之幫助，使被害人
    於遭施用詐術後陷於錯誤，而匯款至被告所提供之帳戶，被
    告係參與詐欺犯罪構成要件以外之行為，且無證據證明被告
    係以正犯之犯意參與犯罪，應認其係幫助犯而非正犯。是核
    被告所為，係犯刑法第30條第1項、第339條第1項之詐欺取
    財罪之幫助犯。被告幫助他人犯罪，為從犯，應依刑法第30
    條第2項之規定，按正犯之刑減輕之。
三、撤銷改判及科刑理由
    原審以被告犯罪事證明確，據以論罪科刑，固非無見。惟查
    ：被告所犯本案幫助詐欺罪之犯罪時間係均在96年4月24日
    以前，有中華民國96年罪犯減刑條例之適用，原審於裁判時
    未及適用該條例對被告所處宣告刑予以減刑，即有未合。被
    告上訴否認犯罪雖無理由，惟原審未及適用中華民國96年罪
    犯減刑條例對被告所處宣告刑予以減刑，即屬無可維持，應
    由本院將原判決撤銷改判。爰審酌被告任意提供帳戶予犯罪
    集團使用，影響社會正常交易安全，增加被害人尋求救濟之
    困難，並使犯罪之追查趨於複雜，酌以被告犯罪之動機、目
    的、手段、生活狀況、品行、智識程度等一切情狀，量處如
    主文第二項所示之刑。又被告所犯本案幫助詐欺罪之犯罪時
    均係在96年4月24日以前，合於中華民國96年罪犯減刑條例
    第2條第1項第3款所規定減刑條件，併就被告所處上開宣告
    刑減其二分之一如主文第二項所示，且諭知易科罰金之折算
    標準。又被告前未曾因故意受有期徒刑以上刑之宣告，有本
    院被告全國前案紀錄表1份存卷可證，經此起訴審判，應無
    再犯之虞，本院認為對其科處之刑，以暫不執行為適當，併
    宣告緩刑五年，以啟自新。又被告於原審中雖曾自白犯行，
    惟其上訴後否認有幫助他人犯罪之故意，且辯稱出租帳戶予
    不詳人士使用並無不法可言云云，對法律之認識錯誤，守法
    觀念可謂薄弱；惟因本件檢察官並未上訴，依刑事訴訟法第
    370條規定，由被告上訴或為被告之利益而上訴者，第二審
    法院不得諭知較重於原審判決之刑，是本院不得諭知較原審
    量刑更重之刑。惟緩刑期間並無不利益變更之限制（最高法
    院28年上字第331號判例要旨參照），是本院雖不得撤銷原
    審關於緩刑之宣告，但被告之緩刑期間不宜過短，乃將原緩
    刑2年改為緩刑5年，以促使其徹底悔悟，以觀後效。
據上論斷，應依刑事訴訟法第369條第1項前段、第364條、第299
條第1項前段，刑法第30條第1項、第2項、第339條第1項、第41
條第1項前段、第74條第1項第1款，中華民國96年罪犯減刑條例
第2條第1項第3款、第7條、第9條第1項，判決如主文。
本案經檢察官柯麗鈴到庭執行職務。
中　　華　　民　　國　　96　　年　　7　　 月　　31　　日
 　　　　　       刑事第十七庭  審判長法　官　 趙功恆
                                      法　官　 高明哲
                                      法　官　 孫惠琳
以上正本證明與原本無異。
不得上訴。
                                      書記官   魏汝萍
中　　華　　民　　國　　96　　年　　7 　　月　　31　　日
附錄：本案論罪科刑法條全文
刑法第339條第1項
意圖為自己或第三人不法之所有，以詐術使人將本人或第三人之
物交付者，處五年以下有期徒刑、拘役或科或併科一千元以下罰
金。
